【裁判字號】    95,簡上,246
【裁判日期】    950809
【裁判案由】    傷害等
【裁判全文】
臺灣桃園地方法院刑事判決             95年度簡上字第246號
上  訴  人  臺灣桃園地方法院檢察署檢察官
被      告  乙○○
上列上訴人因被告傷害等案件，不服本院刑事庭95年度壢簡字第
111 號，中華民國95年5 月1 日第一審刑事簡易判決（聲請簡易
判決處刑案號：94年度調偵字第487 號），提起上訴，本院合議
庭為第二審判決如下：
    主  文
原判決關於公然侮辱部分撤銷。
乙○○公然侮辱人，處罰金新臺幣玖佰元，如易服勞役，以新臺
幣壹仟元折算壹日。
其餘上訴駁回。
    事  實
一、乙○○前於民國88年間因過失傷害案件，經本院判處有期徒
    4 月，如易科罰金，以300 元折算1 日確定，並於89年10月
    31日執行完畢，猶不知惕勵，於93年12月9 日上午10時30分
    許，在桃園縣中壢市○○路214 號計程車車行公眾得出入之
    場所，因其與甲○○有未了結之糾紛，竟基於傷害及侮辱之
    犯意，對前來尋求解決之甲○○加以辱罵：「我不願幹妳」
    等話，復出手毆打甲○○，致甲○○受有左臉頰紅腫鈍挫傷
    、左上臂鈍挫傷等傷害。
二、案經甲○○訴由桃園縣政府警察局中壢分局報告臺灣桃園地
    方法院檢察署檢察官偵查後聲請以簡易判決處刑。
    理  由
一、被告乙○○於檢察官訊問時矢口否認有何傷害等犯行，辯稱
    ：案發當天伊與告訴人甲○○有吵架，伊的口頭禪就是如此
    ，並不是罵告訴人，沒有惡意，伊也無出手打告訴人，只有
    把告訴人推趕走而已云云。惟查，上揭事實迭據告訴人於警
    詢、檢察官訊問時指述甚詳在卷，且經證人即被告之同事李
    亞鴻於檢察官訊問時結證稱：當時伊是被吵架聲音吵醒，看
    到告訴人與被告有吵架、拉扯，被告並將告訴人推出門等語
    明確，復有新永和醫院出具之告訴人診斷證明書1 紙在卷可
    稽，而佐以證人李亞鴻與被告係同車行同事，依其前開證述
    ，可知其雖未全程目睹案發當時過程，即已見被告拉扯推擠
    告訴人之情，及由檢察官向新永和醫院函詢告訴人所受上開
    傷勢如何而來，經該院函覆：有可能遭人毆打所致等節，亦
    有該院94年10月20日永字第2583號函1 紙附卷為憑，益徵被
    告所辯顯係事後避重就輕之詞，委無足取。本件事證明確，
    被告上揭犯行足可認定，應依法論科。
二、刑法及刑法施行法部分條文業經修正公布，並均於95年7 月
    1 日施行。修正後刑法第二條第一項之規定，係規範行為後
    法律變更所生新舊法律比較適用之準據法，於修正後刑法施
    行後，應適用修正後刑法第二條第一項規定之從舊從輕之原
    則為比較；修正後刑法第二條第二項，則為同條第一項之特
    別規定，於修正後刑法施行後，關於非拘束人身自由之保安
    處分，應依修正後刑法第二條第二項之規定，適用裁判時之
    法律。又修正後刑法第三十五條，乃刑之重輕之法定次序與
    標準，應適用裁判時之修正後刑法第三十五條之規定。修正
    後刑法第二條第一項係採從舊從輕原則，適用最有利於行為
    人之法律。既曰法律，自較刑之範圍為廣；除法律有特別規
    定者（如修正後刑法第二條第二項非拘束人身自由之保安處
    分適用裁判時法，又如修正後刑法施行法第三條之一第三項
    、第六條之一、第九條之三規定之情形），應依其規定；或
    事關執行之緩刑之宣告，或犯罪在刑法修正施行前，自首在
    刑法施行後之自首部分，或程序之規定（程序從新，如刑法
    第四十條沒收宣告之程序規定），應適用裁判時之修正後刑
    法之規定外；依修正後刑法第二條第一項比較時，應就罪刑
    有關之共犯、未遂犯、連續犯、牽連犯、結合犯，以及累犯
    加重，自首減輕暨其他法定加減原因（如身分加減）與加減
    例等一切情形，綜其全部之結果而為比較後，整個之適用，
    不能割裂而分別適用有利益之條文。關於易科罰金之折算標
    準、易服勞役之折算標準及期限、罰金與死刑是否併予執行
    、多數有期徒刑定應執行之刑時之最高刑期之限制等之修正
    ，事涉行為人易刑折算標準金額之多寡與期限之長短及定執
    行刑時能否就罰金刑併予執行或有期徒刑定應執行之刑時最
    高度之限制，亦均屬應依修正後刑法第二條第一項比較適用
    法律之範圍。拘束人身自由之保安處分，並非屬修正後刑法
    第二條第二項規定應適用裁判時法之範圍，除有特別規定者
    外，亦屬應依修正後刑法第二條第一項比較適用法律之範圍
    ；從刑附屬於主刑，除法律有特別規定者外，依主刑所適用
    之法律（以上參考最高法院95年5 月23日刑事庭第8 次會議
    決議及最高法院24年上字第4634號、24年上字第5292號、27
    年上字第2615號判例）。經查：
（一）本件被告行為後法律有變更，關於刑法第二百七十七條第
      一項之傷害罪之法定罰金刑部分，由原定貨幣單位銀元10
      00元以下罰金，並依罰金罰鍰提高標準條例第1 條前段規
      定提高為10倍（提高後折算為新台幣30000 元以下罰金）
      ，經依修正後刑法施行法第一條之一第一項、第二項前段
      規定，修正為貨幣單位為新台幣，並就所定數額提高為30
      倍，亦即修正為新台幣30000 元以下罰金；關於刑法第三
      百零九條第一項之公然侮辱罪之法定罰金刑部分，由原定
      貨幣單位銀元300 元以下罰金，並依罰金罰鍰提高標準條
      例第1 條前段規定提高為10倍（提高後折算為新台幣9000
      元以下罰金），經依修正後刑法施行法第一條之一第一項
      、第二項前段規定，修正為貨幣單位為新台幣，並就所定
      數額提高為30倍，亦即修正為新台幣9000元以下罰金；而
      法定罰金刑最低度部分，均由修正前刑法第三十三條第五
      款規定為銀元1 元以上，依罰金罰鍰提高標準條例第一條
      前段提高為10倍（提高後折算為新台幣30元），修正後刑
      法第33條第5 款則修正為新台幣1000元以上，以百元計算
      。
（二）就易科罰金之折算標準部分，由修正前刑法第四十一條第
      一項前段規定（得以銀元1 元以上3 元以下折算1 日），
      並依修正前罰金罰鍰提高標準條例第二條規定提高100 倍
      為銀元100 元以上300 元以下（即新台幣300 元以上900
      元以下）折算1 日，修正後刑法第四十一條第一項前段則
      修正為得以新台幣1000元、2000元或3000元折算1 日（裁
      判時罰金罰鍰提高標準條例第2 條並已刪除）。
（三）累犯部分：刑法第四十七條累犯之規定於94年2 月2 日修
      正公布，並於95年7 月1 日施行，修正前刑法第四十七條
      規定：「受有期徒刑之執行完畢，或受無期徒刑或有期徒
      刑一部之執行而赦免後，5 年以內再犯有期徒刑以上之罪
      者，為累犯，加重本刑至二分之一。」。修正後刑法第四
      十七條第一項規定：「受徒刑之執行完畢，或一部之執行
      而赦免後，5 年以內故意再犯有期徒刑以上之罪者，為累
      犯，加重本刑至二分之一。」。
（四）被告行為時之修正前刑法第四十二條第二項原規定：「易
      服勞役以一元以上三元以下折算一日。但勞役期限不得逾
      六個月」，又依當時仍適用之罰金罰鍰提高標準條例第二
      條規定（現已刪除），應就其原定數額提高為一百倍折算
      一日，據此被告行為時之易科罰金折算標準，應以銀元一
      百元以上三百元以下折算一日，經依現行法規所定貨幣單
      位折算新臺幣條例予以折算後，應以新臺幣三百元以上九
      百元以下折算一日，惟九十五年七月一日修正公布施行之
      刑法第四十二條第三項規定：「易服勞役以新臺幣一千元
      、二千元或三千元折算一日。但勞役期限不得逾一年」。
（五）綜合上述各條文修正前、後之比較，揆諸前揭最高法院決
      議及修正後刑法第二條第一項前段、但書規定之「從舊、
      從輕」原則，本件就傷害罪部分，修正後規定並未較有利
      於行為人，則應依修正後刑法第二條第一項前段規定，適
      用行為時（即修正前）之法律。而本件就公然侮辱罪部分
      ，應以修正後之規定較有利於被告，自應全部適用被告行
      為後之法律，即修正後刑法之相關規定予以論處。
三、核被告乙○○所為係犯行為時刑法第二百七十七條第一項、
    修正後刑法第三百零九條第一項之罪。再被告所犯上開二罪
    間，犯意各別，罪名不同，應分論併罰。聲請意旨固認上開
    二罪間有方法結果之牽連關係，然被告毆打告訴人，非必以
    公然侮辱之方式為之；而公然侮辱人者，亦非必造成傷害之
    結果，是檢察官此部分所論，應有未合。查被告前有如事實
    欄所載之犯罪科刑執行情形，有刑案資料查註紀錄表、臺灣
    高等法院被告前案紀錄表各1 份在卷可參，被告於前案執行
    完畢後5 年內再犯本件有期徒刑以上之傷害罪，為累犯，應
    依修正前刑法第四十七條之規定加重其刑。上訴人即臺灣桃
    園地方法院檢察署檢察官據告訴人請求以被告與告訴人並非
    男女朋友，被告過於狡猾等語，提起上訴，本院認其上訴雖
    無理由，本應駁回，惟原審就被告被訴公然侮辱部分，未及
    比較適用上開新舊法之規定，於法尚有未合，應予撤銷。爰
    審酌被告犯罪之動機、手段、所生危害、智識程度、犯後態
    度等一切情狀，就被告被訴公然侮辱部分，依刑法第二條第
    一項但書規定，應適用修正後之刑法第四十二條第三項前段
    之規定，定其如易服勞役之折算標準，並一體適用修正後刑
    法施行法第一條之一第一項、第二項前段規定，爰諭知如主
    文第二項所示。
四、原審基於上開事證，認被告被訴傷害部分事證明確，援引修
    正前刑法第二百七十七條第一項、第四十一條第一項前段，
    罰金罰鍰提高標準條例第一條前段、修正前罰金罰鍰提高標
    準條例第二條，判處被告有期徒刑3 月，如易科罰金，以30
    0 元折算1 日，經核認事用法均無違誤，量刑亦屬妥適，應
    予維持。上訴意旨就此部分指摘原判決不當，為無理由，應
    予駁回。
五、再查被告犯罪時之刑法第四十一條第一項前段規定：「犯最
    重本刑為五年以下有期徒刑以下之刑之罪，而受六個月以下
    有期徒刑或拘役之宣告，因身體、教育、職業、家庭之關係
    或其他正當事由，執行顯有困難者，得以一元以上三元以下
    折算一日，易科罰金。」又受刑人行為時之易科罰金折算標
    準，修正前罰金罰鍰提高標準條例第二條前段（現已刪除）
    規定，就其原定數額提高為一百倍折算一日，則被告行為時
    之易科罰金折算標準，應以銀元三百元折算一日，經折算為
    新臺幣後，應以新臺幣九百元折算為一日。惟九十五年七月
    一日修正公布施行之刑法第四十一條第一項前段則規定：「
    犯最重本刑為五年以下有期徒刑以下之刑之罪，而受六個月
    以下有期徒刑或拘役之宣告者，得以新臺幣一千元、二千元
    或三千元折算一日，易科罰金。」比較修正前後之易科罰金
    折算標準，以九十五年七月一日修正公布施行前之規定，較
    有利於受刑人，則應依刑法第二條第一項前段，適用修正前
    刑法第四十一條第一項前段規定，經比較新舊法結果，新法
    並未有利於被告，應依修正後刑法第二條第一項前段之規定
    ，適用行為時之舊法，附此敘明。
六、至原聲請意旨認被告亦以「妓女」、「狗雞巴」之髒話辱罵
    告訴人，然告訴人係指陳被告在電話中有以髒話罵伊，但在
    上開車行時乃罵伊「大家好」 (指告訴人為妓女之意）及「
    我不願意幹你」之語。其在話中辱罵者，非係公然為之，故
    不得論以公然侮辱。而「大家好」之言，於一般人之解讀中
    ，尚不得認係有侮辱詆譭名譽之意，故此部分不認其成立犯
    罪。
七、被告經合法傳喚，無正當理由不到庭，爰不待其陳述，逕行
    一造辯論而為判決。
據上論斷，應依刑事訴訟法第四百五十五條之一第三項、第三百
六十八條、第三百六十九條第一項、第三百六十四條、第三百七
十一條，修正後刑法第二條第一項前段、但書、第三百零九條第
一項、第四十二條第三項前段，修正前刑法第二百七十七條第一
項、第四十七條、第四十一條第一項前段，罰金罰鍰提高標準條
例第一條前段，修正前罰金罰鍰提高標準條例第二條，修正後刑
法施行法第一條之一第一項、第二項前段，判決如主文。
本案經檢察官張啟聰到庭執行職務。
中    華    民    國    95    年    8     月    9     日
                        刑事第十二庭審判長法  官  游紅桃
                                          法  官  陳雪玉
                                          法  官  王美玲
以上正本證明與原本無異。
不得上訴。
                                          書記官  吳玉蘭
中    華    民    國    95    年    8     月    9     日
附錄論罪科刑條文：
（行為時）刑法第277條第1項
傷害人之身體或健康者，處三年以下有期徒刑、拘役或一千元以
下罰金。
（修正後）刑法第309條第1項
公然侮辱人者，處拘役或三百元以下罰金。


司法院資訊處製作；財團法人民間司法改革基金會備份。
